臺灣臺中地方法院臺中簡易庭小額民事判決
111年度中小字第3987號
原      告  吳雨庭  
訴訟代理人  吳奕憲  
被      告  王淑帆  
上列當事人間返還不當得利等事件，於民國111年11月17日言詞
辯論終結，本院判決如下：
    主      文
原告之訴及假執行之聲請均駁回。
訴訟費用新臺幣壹仟元由原告負擔。
　　事實及理由
一、原告主張：被告於民國110年間以買賣方式取得臺中市○○區○
    ○街0巷00號8號房間（下稱系爭房間），原告於110年8月1日
    向被告承租系爭房間，約定租賃期間自110年8月1日起至111
    年7月30日止，每月租金新臺幣（下同）4000元，押租金900
    0元。被告於111年5月12日以通訊軟體Line傳訊告知欲於111
    年8月起漲房租及電費，如有異議請於111年5月12日起退租
    搬離歸還，且不扣押金亦無其餘非合約明定之費用產生，已
    繳費用核算多退少補。詎原告將系爭房間清掃乾淨，按時於
    111年6月30日上午10點30分與被告約定點交房屋，被告竟以
    房屋牆壁油漆脫落、浴室天花板發霉、椅背有褪色水漬、冰
    箱膠條發霉、鏡面有水痕、床墊背面發霉、桌面損壞、窗廉
    發霉卡垢等原因拒絕點交房屋，堅持扣除押金9000元後，原
    告另需支付3000元，共計1萬2000元作為修繕費，否則不予
    點交房屋，並告知原告若進行訴訟，訴訟期間之房租會持續
    計算，且要求原告寫下修繕費用協議書，當日始完成點交。
    惟原告於101年9月間向前房東承租系爭房間，前房東並非提
    供全新家具予原告使用，且系爭房間內之家具非人為故意或
    惡意損壞，為自然損壞。原告依約僅需付清潔費1000元，被
    告需返還1萬1000元，爰依租賃住宅市場發展及管理條例第7
    條第2項、第11條之規定，請求被告返還1萬1000元等語。並
    聲明：㈠被告應給付原告1萬1000元及自111年7月1日起至清
    償日止，按年息百分之5計算之利息。㈡願供擔保請准宣告假
    執行。
二、被告則以：兩造在111年6月30日點交系爭房間時，被告看到
    系爭房屋之天花板剝落及破損、牆壁髒污及油漆脫落、浴室
    天花板嚴重發霉、浴室地板、馬桶、門卡垢、床組涼席發霉
    、椅子皮背部有水漬及發霉、桌面損壞及抽屜嚴重生鏽、冷
    氣機、窗簾、冰箱膠條卡垢、鏡面損壞、陽台瓷磚地板發黑
    ，故向原告要求1萬5000元之修繕清潔費，並告知原告也可
    以選擇自行承包修繕，完工需再次點交，或兩造進行訴訟，
    最後兩造協商原告僅支付修繕費1萬2000元，並由原告書寫
    協議書，是原告自己選擇要賠償，卻出爾反爾等語置辯，答
    辯聲明：⑴駁回原告之訴。⑵如受不利判決，願供擔保請准免
    為假執行。
三、得心證之理由
　㈠原告主張其於110年8月1日向被告承租系爭房間，約定租賃期
    間自110年8月1日起至111年7月30日止，每月租金4000元，
    押租金9000元，後提前終止租約，雙方於111年6月30日點交
    房間，原告簽立協議書同意扣除押金9000元及再補貼3000元
    供作房屋修繕費等情，業據其提出房屋租賃契約書、協議書
    及建物登記謄本附卷可稽（見卷第47-53、101-103頁），且
    為被告所不爭執，自堪認屬實。
　㈡按押租金之主要目的在於擔保承租人履行租賃債務，故租賃
    關係消滅後，承租人如有欠租或其他債務不履行時，其所交
    付之押租金，發生當然抵充之效力。而於抵充後，猶有餘額
    ，始生返還押租金之問題（最高法院87年度台上字第1631號
    裁判意旨參照）。次按「承租人應以善良管理人之注意，保
    管租賃物，租賃物有生產力者，並應保持其生產力。」，「
    承租人違反前項義務，致租賃物毀損、滅失者，負損害賠償
    責任。但依約定之方法或依物之性質而定之方法為使用、收
    益，致有變更或毀損者，不在此限。」，「承租人於租賃關
    係終止後，應返還租賃物；租賃物有生產力者，並應保持其
    生產狀態，返還出租人。」，民法第432條第1、2項、第455
    條定有明文。是以，承租人返還租賃物時，應以合於契約之
    返還狀態，返還於出租人。承租人違反善良管理人之注意義
    務，致租賃物毀損、滅失者，應負損害賠償責任。出租人得
    逕以承租人所付之押租金予以抵充，若有不足，仍得請求承
    租人賠償。查兩造於111年6月30日點交系爭房間，原告簽立
    協議書載明系爭房間各項毀損變更情形，同意扣除押金9000
    元及再補貼3000元供作房屋修繕費，原告雖主張該協議書係
    遭脅迫簽立，但並不主張撤銷該協議書之意思表示，則該協
    議書自屬有效，被告以系爭房間遭毀損變更，扣抵原告已付
    押租金9000元及另收取3000元修繕費用，自屬有據。
　㈢查租賃住宅市場發展及管理條例第7條第2項規定：「出租人
    應於租賃契約消滅，承租人返還租賃住宅及清償租賃契約所
    生之債務時，返還押金或抵充債務後之賸餘押金。」。原告
    既承認系爭房間有毀損變更，願由被告扣抵其已付押租金90
    00元及另給付被告3000元供作修繕費，自無返還抵充債務後
    之賸餘押金問題，原告依此請求被告返還1萬1000元云云，
    自無理由。又租賃住宅管理條例第11條雖規定：「租賃期間
    發生下列情形之一，致難以繼續居住者，承租人得提前終止
    租賃契約，且出租人不得要求任何賠償：一、因疾病、意外
    產生有長期療養之需要。二、租賃住宅未合於居住使用，並
    有修繕之必要，經承租人定相當期限催告，而不於期限內修
    繕。三、因不可歸責於承租人之事由，致租賃住宅之一部滅
    失，且其存餘部分難以繼續居住。四、因第三人就租賃住宅
    主張其權利，致承租人不能為約定之居住使用。承租人死亡
    ，繼承人得主張終止租賃契約。承租人依第一項各款或其繼
    承人依前項提前終止租賃契約者，應於終止前三十日，檢附
    相關事證，以書面通知出租人。」。兩造係因系爭房間毀損
    變更，合意原告應賠償修繕費數額，與前開法條規定出租人
    不得請求提前終止租賃契約所生損害，兩者顯不相同，且此
    法條並非得為請求權基礎之法律依據，原告依此請求被告返
    還1萬1000元云云，亦無理由。
四、從而，原告依租賃住宅市場發展及管理條例第7條第2項、第
    11條之規定，請求被告給付1萬1000元及自111年7月1日起至
    清償日止，按年息百分之5計算之利息，為無理由，應予駁
    回。假執行之聲請失所依附，併予駁回。
五、據上論結，本件原告之訴為無理由，依民事訴訟法第436條
    之19第1項、第78條，判決如主文。
中　　華　　民　　國　　111 　年　　12　　月　　 8　　日
                  臺灣臺中地方法院臺中簡易庭
                                  法  官  熊祥雲
以上正本係照原本作成。
如不服本判決，應於送達後20日內，以判決違背法令為理由，向
本院提出上訴狀並表明上訴理由（上訴理由應表明一、原判決所
違背之法令及其具體內容；二、依訴訟資料可認為原判決有違背
法令之具體事實），如於本判決宣示後送達前提起上訴者，應於
判決送達後20日內補提上訴理由書（須附繕本）。如委任律師提
起上訴者，應一併繳納上訴審裁判費。
中　　華　　民　　國　　111 　年　　12　　月　　 8　　日
                                  書記官  王麗麗